【裁判字號】    98,交易,93
【裁判日期】    980831
【裁判案由】    過失傷害
【裁判全文】
臺灣彰化地方法院刑事判決              98年度交易字第93號
公  訴  人  臺灣彰化地方法院檢察署檢察官
被      告  甲○○
選任辯護人  廖志祥律師
上列被告因過失傷害案件，經檢察官提起公訴（98年度偵字第30
27號），本院判決如下：
    主  文
甲○○因過失傷害人，處拘役伍拾玖日，如易科罰金，以新臺幣
壹仟元折算壹日。
    事  實
一、甲○○於民國97年12月21日下午，駕駛車牌號碼X5-1587 號
    自用小客貨車沿彰化縣芳苑鄉路○村○○道路○路平幹75）
    由南往北方向行駛，於同日下午17時19分許（起訴書誤載為
    30分許），行經該路段與上林路路上段之無號誌交岔路口處
    時，原應注意汽車行駛時，駕駛人應注意車前狀況，並隨時
    採取必要之安全措施，且行經無號誌之交岔路口時，左方車
    應暫停讓右方車先行，而依當時天候晴、有暮光、視距良好
    、路面乾燥、無缺陷、亦無障礙物等情形，尚無不能注意之
    情事，竟疏未注意上開規定，貿然前行而駛入上開交岔路口
    ，適未成年之少年（82年次，真實姓名年籍詳卷，下稱A 男
    ）無照騎乘車牌號碼XK2-526 號重型機車沿上林路由東往西
    方向行駛，亦至上開之無號誌交岔路口，本應注意車前狀況
    ，隨時保持必要之安全措施，且依當時情形，並無不能注意
    之情事，竟疏未注意及此，貿然直行，當其發現甲○○所駕
    駛之小貨車時，緊急煞車，仍閃避不及而撞上該小貨車之右
    前輪附近，A 男因而人車倒地，並受有右側遠端橈骨骨折併
    關節破裂、右手及左膝多處擦傷等傷害。
二、案經A 男訴由彰化縣警察局芳苑分局報告臺灣彰化地方法院
    檢察署檢察官偵查起訴。
    理  由
壹、證據能力方面：
一、按被告以外之人於偵查中向檢察官所為陳述，除顯有不可信
    之情況者外，得為證據，刑事訴訟法第159 條之1 第2 項定
    有明文。是依被告以外之人（包括證人、鑑定人、告訴人或
    被害人）於偵查中向檢察官所為陳述內容而作成之偵訊筆錄
    ，或被告以外之人向檢察官所提之書面陳述，性質上均屬傳
    聞證據，惟現行刑事訴訟法規定檢察官代表國家偵查犯罪、
    實施公訴，有依法訊問被告、證人及鑑定人之權，證人、鑑
    定人且須具結，而實務運作時，檢察官於偵查中訊問上開被
    告以外之人所取得之陳述，原則上均能遵守法律規定，不致
    違法取供，其可信度極高。是被告以外之人於偵查中向檢察
    官所為之陳述，除反對該項供述得具有證據能力之一方，已
    釋明上開陳述有「顯有不可信之情況」之理由外，不宜以其
    所為陳述未經他造之反對詰問為由，遽指為不具證據能力。
    查本件證人即告訴人A 男於偵查中向檢察官所為之陳述，係
    經具結而為陳述，乃依法定程式所為，本院審酌該證人所為
    上開陳述作成時之情況，係經檢察官各別告知具結之義務及
    偽證之處罰後，命其朗讀結文並具結後，而為任意陳述，且
    經被告在場，核其製作筆錄過程，並無違法取供或證明力明
    顯過低之瑕疵，所為陳述蓋係出於供述者之真意，具信用性
    ，並無顯有不可信之情形，並經本院於最後審理期日，逐一
    提示該證人之偵訊筆錄並各告以要旨，由被告及其選任辯護
    人各別表示意見後，依法辯論，應認已保障被告之對質詰問
    權，是以上開證人於偵訊中經具結後所為之陳述作為本件證
    據，並無不當，依刑事訴訟法第159 條之1 第2 項規定，具
    有證據能力。
二、另按「鑑定之經過及其結果，應命鑑定人以言詞或書面報告
    。」、「法院或檢察官得囑託醫院、學校或其他相當之機關
    、團體為鑑定，或審查他人之鑑定，並準用第203 條至第20
    6 條之1 之規定；其須以言詞報告或說明時，得命實施鑑定
    或審查之人為之。第163 條第1 項、第166 條至第167 條之
    7 、第202 條（關於鑑定人具結）之規定，於前項由實施鑑
    定或審查之人為言詞報告或說明之情形準用之。」刑事訴訟
    法第206 條第1 項、第208 條定有明文。是鑑定機關以書面
    鑑定報告提出於法院，依刑事訴訟法第159 條第1 項立法理
    由及同法第206 條第1 項、第208 條規定，即具有證據能力
    。且於囑託機關鑑定之情形，應限於須以言詞報告或說明，
    而命該實施鑑定或審查之人以言詞報告或說明時，始有命其
    具結規定之準用，如僅係囑託該機關鑑定或審查，而未命該
    實施鑑定或審查之人員以言詞報告或說明，自無庸命其具結
    。查本件卷附臺灣省彰化縣區車輛行車事故鑑定委員會98年
    4 月10日彰鑑字第0985600779號鑑定意見函及所附鑑定報告
    書，係由檢察官於偵查中囑託該機關鑑定，復未命該機關實
    施鑑定之人以言詞報告或說明，自無所謂應命其具結之問題
    ，復經本院於最後審理期日，並告以要旨，由被告及其選任
    辯護人各別表示意見後，依法辯論，則參諸前開規定及說明
    ，上開鑑定報告均有證據能力，被告選任辯護人以上開鑑定
    報告無證據能力，自屬誤會。
三、卷附本件車禍事故之道路交通事故現場圖、道路交通事故調
    查報告表 (一)、 (二)等文件，均係員警接獲報案，抵達肇
    事現場後，依法執行現場車禍處理及勘察等職務行為後，本
    於職務所製作用以紀錄當時現場實際所見情形之紀錄文書，
    並均無證據證明有何虛偽不實或明顯瑕疵等顯不可信之情況
    存在，依刑事訴訟法第159 條之4 第1 款、第2 款規定，均
    有證據能力。另卷附本件車禍現場之照片，均係由上開現場
    處理警員以機械方式（照相機）留存之影像，並非依憑人之
    記憶再加以轉述而得，要非供述證據，殊無「傳聞證據排除
    法則」之適用，復無證據證明係公務員違背法定程式，或經
    偽造、變造或違法方式所取得，且均與本件檢察官主張被告
    之犯罪事實具有關聯性，是各該照片亦有證據能力，被告選
    任辯護人認上開文件無證據能力，自有誤會。
四、除上開辯護人上開證據有爭執外，本案其餘卷證，公訴人、
    被告及辯護人均不爭執證據能力，是後述所引用證據之證據
    能力均無疑義，併予敘明。
貳、實體部分
一、訊據被告甲○○固坦承於上開時間、地點，駕駛上開自用小
    客車之右前車輪附近，與告訴人A 男所騎乘之上開機車之車
    頭發生碰撞之事實，惟矢口否認有何過失傷害犯行，並辯稱
    ：其經過上開路口時，並未看到告訴人，且其所駕駛車輛已
    經行駛超過交岔路口之中心點，路權應歸屬於其，本件事故
    發生之原因係因告訴人無照駕駛，且經驗不足，突然自右方
    撞擊其自用小客車之右前車輪所致，至於車禍前沒有看到告
    訴人，是因其右眼幾近全盲，已經看不到告訴人，但主觀上
    已盡到應注意的義務，而客觀上對於右側的來車，因右眼全
    盲，僅能注意車前狀況，對右側無法注意，所以其並無過失
    云云。
二、經查：
(一)、被告於97年12月21日下午17時19、20分許，駕駛上開自用小
    客貨車之駛入上開無號誌交岔路口，與告訴人A 男所騎乘之
    上開機車之車頭發生碰撞之事實，為被告及告訴人所是認，
    且告訴人確實受有右側遠端橈骨骨折併關節破裂、右手及右
    膝多處擦傷等情，此有財團法人彰化基督醫院二林分院診斷
    書在卷可稽。
(二)、因本件車禍過程為該處所設之路口監視器所拍攝，故本院依
    被告所請求而勘驗該錄影光碟，勘驗結果如下：被告沿產
    業道路由南往北方向行駛，於97年12月21日下午5 時19分50
    秒至案發地點交岔路口，慢慢往前行駛該交岔路口，於19分
    56秒時，尚未通過上林路與產業道路之交岔路口之中心點，
    於19分56秒至57秒到達中心點，於19時59秒時與告訴人所騎
    乘之機車發生碰撞。在被告尚未過中心點時，告訴人所騎
    乘之機車沿芳苑鄉○○路由東往西方向行駛，於56秒出現路
    口監視器所拍攝範圍內，於19分57秒時，告訴人之機車車尾
    煞車燈亮起，至19分59秒發生碰撞，被告車子的右側車輪附
    近與告訴人的機車車頭發生碰撞等情。再依卷附道路交通事
    故現場圖及調查報告表所示，本件道路交通事故發生地點係
    為無號誌之交岔路口，天候晴、有暮光、柏油路面、乾燥、
    無缺陷、無障礙物、視距良好，且依警卷第19頁至21頁照片
    所示，產業道路及上林路均直路，在該交岔路口應可目距數
    十公尺遠，足見依當時情形，應無不能注意之情事。
(三)、汽車行駛時，駕駛人應注意車前狀況，並隨時採取必要之安
    全措施；道路交通安全規則第93條第1 項第2 款、第94條第
    3 項分別定有明文，而被告辯稱：案發當時其右眼幾近全盲
    ，所以看不到告訴人等情，然觀本院卷所附之行政院國軍退
    除役官兵輔導委員會臺中榮民總醫院於98年7 月10日中榮醫
    企字第980011103 號函所示，被告右眼確實無光感，然其左
    眼視力尚達0.9 （於98年7 月2 日檢查）等情，雖客觀上被
    告因右眼幾近全盲，右邊視野因而受限，然不能因此免除被
    告駕車之應注意車前狀況，被告駕車駛入交岔路口時尚須使
    用左眼觀看左右來車，迨可安全通過交岔路時，方能駛入該
    交岔路口，故被告自承供述車禍前未看到告訴人車子，該處
    又無應無不能注意之情事（業如前述），自可認定本件被告
    未注意車前狀況。
(四)、又按車輛行至無號誌之交岔路口，支線車道應暫停讓幹線道
    車先行。未劃分幹、支線或同為幹道或支線道者，轉彎車應
    暫停讓直行車先行; 如同為直行車或轉彎車者，左方車應暫
    停讓右方車先行，此道路交通安全規則第102 條第1 項第2
    款定有明文。本件被告駕車沿著產業道路由南往方向駛入該
    交岔路口，而告訴人則騎車沿上林路路上段由東往西方向行
    駛入交岔路口等，故被告車輛係為左方車，而告訴人車輛則
    為右方車，發生碰撞地點係在上林路路上段之往西車道上，
    對被告而言，其車輛已通過交岔路口之中心，然對告訴人所
    騎乘機車而言，告訴人則係先擁有先行路權之右方直行車，
    被告車輛尚未駛入該交岔路口前，被告本應研判告訴人機車
    之車速、距離確為安全時始可駛入交岔路口。若告訴人之機
    車行駛速度過快，則採取安全措施，避免事故發生；若告訴
    人之機車行駛速度很慢，則須判斷雙方距離，其可否安全過
    交岔路，而非以碰撞時，何人車輛已通過交岔路口之中心，
    即判斷何人取得優先路權，否則，任何無路權之人儘可恣意
    與有優先路權者爭道，若肇事逕自以是有路權者追撞或碰撞
    為由卸責，則交通安全規則所規範優先路權之行車秩序將喪
    失殆盡，故本件告訴人係右方直行車而擁有路權業如前述，
    故被告徒以撞擊地點對其而言，其車輛過交岔路口中心，其
    已取得路權，尚有誤會，故本件車禍之發生，被告過失責任
    堪予認定。又本件告訴人本應注意車前狀況，且依道路交通
    事故調查報告表所示，其視距良好，且無缺陷及障礙物，並
    無不能注意之情事，竟未注意車前狀況，以致其發現被告車
    輛後，雖緊急煞車2 秒左右，仍撞上被告車輛，故對前開肇
    事，當有過失，但被害人對本件車禍發生雖有過失，然亦不
    能因此解免被告應負之過失刑責。是本件被告未停車讓告訴
    人車輛優先通過，致因閃避不及而發生碰撞，造成被害人因
    而人車倒地，並受有右側遠端橈骨骨折併關節破裂、右手及
    左膝多處擦傷等傷害，故其就本件車禍事故之發生，自有過
    失甚明。又本件交通事故經臺灣省彰化縣及臺灣省車輛行車
    事故鑑定委員會，鑑定結果均本院意見相同，此有該兩鑑定
    委員會函在卷可稽。至被告及辯護人聲請將本件送逢甲大學
    或國立交通大學行車事故鑑定鑑定中心鑑定然，因本件車禍
    過程業經路口監視器所拍攝，經本院施以勘驗，勘驗結果如
    上所述，因本件事證明確，實無再行鑑定之必要，附此敘明
    。
(五)、綜上所述，被告駕車行至無號誌之交岔路口，本應注意車前
    狀況及左方車應暫停讓右方車即告訴人騎乘機車先行，案發
    當時又無不能注意之情況，然被告竟疏於注意及此，與告訴
    人所騎乘之機車發生擦撞，從而，被告於本件道路交通事故
    顯有應注意能注意而不注意之過失責任，且其肇事與告訴人
    之傷害結果間，復具有相當因果關係甚明。是本件事證已臻
    明確，被告過失傷害犯行堪以認定，應予依法論科。
三、論罪科刑：
    核被告所為，係犯刑法第284 條第1 項前段之過失傷害罪。
    爰審酌被告並無任何犯罪前科，素行良好，此有臺灣高等法
    院被告前案紀錄表1 份可憑，被告駕駛車輛，本應謹慎小心
    ，以維自身及參與道路交通者之安全，竟疏未注意，致使受
    傷，且犯後未與告訴人達成和解，惟考量告訴人對本件交通
    事故之發生亦有前述之過失等一切情狀，量處如主文所示之
    刑，並諭知易科罰金之折算標準。
據上論斷，應依刑事訴訟法第299 條第1 項前段，刑法第284 條
第1 項前段、第41條第1 項前段，刑法施行法第1 條之1 ，判決
如主文。
本案經檢察官鄭少到庭執行職務
中    華    民    國    98    年    8     月    31    日
                  刑事第六庭          法  官  鮑慧忠
以上正本證明與原本無異。
如不服本判決應於收受判決後10日內向本院提出上訴書狀，並應
敘述具體理由；其未敘述上訴理由者，應於上訴期間屆滿後20日
內向本院補提理由書 (均須按他造當事人之人數附繕本)「 切勿
逕送上級法院」。
告訴人或被害人對於判決如有不服具備理由請求檢察官上訴者，
其上訴期間之計算係以檢察官收受判決正本之日期為準。
中    華    民    國    98    年    8     月    31    日
                                      書記官  陳秀娟
附錄本案論罪科刑法條全文：
中華民國刑法第284條
（過失傷害罪）
因過失傷害人者，處 6 月以下有期徒刑、拘役或 5 百元以下罰
金，致重傷者，處 1 年以下有期徒刑、拘役或 5 百元以下罰金
。
從事業務之人，因業務上之過失傷害人者，處 1 年以下有期徒刑
、拘役或1 千元以下罰金，致重傷者，處 3 年以下有期徒刑、
 拘役或 2 千元以下罰金。


司法院資訊處製作；財團法人民間司法改革基金會備份。
